臺灣苗栗地方法院刑事判決
111年度訴字第61號
公  訴  人  臺灣苗栗地方檢察署檢察官
被      告  吳柏勳


指定辯護人  李郁霆律師
上列被告因違反毒品危害防制條例案件，經檢察官提起公訴（11
0年度偵字第7937號），本院判決如下：
    主  文
吳柏勳販賣第二級毒品，未遂，處有期徒刑貳年拾壹月。扣案如
附表編號一至四所示之物均沒收銷燬。扣案如附表編號五所示之
物沒收。
　　犯罪事實
一、吳柏勳基於販賣第二級毒品以營利之犯意，使用手機上網以
    暱稱「情色無影腳」之身分，利用BAND軟體散布販賣毒品之
    訊息後，再以暱稱「更生人」之身分，使用通訊軟體微信與
    喬裝買家之警員聯繫，達成以新臺幣（下同）12,000元販賣
    第二級毒品甲基安非他命3公克之合意後，隨即於民國110年
    12月1日22時50分許，前往苗栗縣○○鄉○○村○○0○00號前與喬
    裝買家之警員碰面交易，嗣因警員當場表明身分後逮捕吳柏
    勳而販賣未遂，並扣得如附表各編號所示之物，而查悉上情
    。
二、案經苗栗縣警察局通霄分局報告臺灣苗栗地方檢察署檢察官
    偵查起訴。　　 　
    理  由
一、證據能力：
    本判決下述所引用之非供述證據，與本案均具有關聯性，且
    均係依法定程序合法取得，而查無依法應排除其證據能力之
    情形，復經本院依法踐行證據調查程序，自均得作為本院認
    事用法之依據。 
二、認定犯罪事實所憑之證據及理由： 
　㈠上揭犯罪事實，業據被告於偵訊及審理中均坦承不諱（見偵
    卷第118頁，本院卷第213頁），並有苗栗縣警察局通霄分局
    搜索扣押筆錄、扣押物品目錄表、衛生福利部草屯療養院11
    0年12月8日草療鑑字第1101200063號鑑驗書、衛生福利部草
    屯療養院110年12月14日草療鑑字第1101200064號鑑驗書各1
    份、手機軟體對話擷圖2份及查獲現場照片7張附卷可稽（見
    警卷第26至48頁、第53至57頁，偵卷第137至140頁），復有
    如附表各編號所示之物扣案為據，足認被告上開任意性自白
    與事實相符，堪以採信。又依被告於審理中供稱：伊本次毒
    品交易若成功，可以賺取5,000元之利潤等語（見本院卷第2
    13頁），可見被告實行前開販賣第二級毒品未遂犯行時，主
    觀上確有從中營利之意圖。
　㈡綜上，本案事證明確，被告犯行洵堪認定，應依法論科。
三、論罪科刑：
　㈠論罪、刑之加重事由：　　
　　核被告所為，係犯毒品危害防制條例第4條第6項、第2項之
    販賣第二級毒品未遂罪。被告著手販賣第二級毒品前持有該
    毒品之低度行為，為其販賣之高度行為所吸收，不另論罪。
　　而就被告是否構成累犯之事實及其是否應加重其刑之事項，
    經本院檢視卷附資料後，認檢察官所為之舉證及說明尚有未
    足，爰將被告可能構成累犯之前科、素行資料，列為後述量
    刑時關於「犯罪行為人之品行」之審酌事項加以衡量（最高
    法院110年度台上大字第5660號裁定意旨參照），附此敘明
    。
　㈡刑之減輕事由：　
  ⒈關於刑法第25條第2項之刑罰減輕事由部分：
　　被告本案已著手於販賣第二級毒品行為之實行而不遂，為未
    遂犯，爰依刑法第25條第2項規定減輕其刑。
　⒉關於毒品危害防制條例第17條第2項之刑罰減輕事由部分：
    按犯第4條至第8條之罪於偵查及審判中均自白者，減輕其刑
    ，毒品危害防制條例第17條第2項定有明文。查被告就其所
    犯販賣第二級毒品未遂犯行，業於偵訊及審理中自白（見偵
    卷第118頁，本院卷第213頁），是本院自應依上開規定減輕
    其刑，並與前開未遂減輕其刑部分，依法遞減輕之。
　⒊關於毒品危害防制條例第17條第1項之刑罰減輕事由部分： 
　⑴按毒品危害防制條例第17條第1項所謂之毒品來源，係指其持
    有之毒品從何而來之情形，既不包含不相干之他人所持有毒
    品之來處，亦僅指在其案發前之毒品來源，而不含案發後、
    遭通緝，緝獲前另犯毒品案之另外新來源，此為各別行為、
    分別處罰之當然法理。又該項所謂「供出毒品來源，因而查
    獲」，係指被告翔實供出毒品來源之具體事證，因而使有偵
    查（或調查）犯罪職權之公務員知悉而對之發動偵查（或調
    查），並因而查獲者而言。而其中所謂「查獲」，除指查獲
    該其他正犯或共犯外，並兼及被告所指其毒品來源之事。是
    倘該正犯或共犯已因另案被查獲，惟其被查獲之案情與被告
    供出毒品之來源無關，或有偵查（或調查）犯罪之公務員已
    有確切之證據，足以合理懷疑該被查獲之人為被告所供販賣
    毒品來源之人，即與上開規定不符，無其適用之餘地（最高
    法院105年度台上字第2383號判決意旨參照）。　
　⑵經查，被告於偵訊過程中曾供述其毒品來源之上手為何人（
    見偵卷第118頁），且案外人李家寶涉嫌於110年12月20日販
    賣第二級毒品甲基安非他命未遂之行為，業經臺灣苗栗地方
    檢察署檢察官提起公訴，此有該署110年度偵字第8449號起
    訴書1份在卷可證（見本院卷第43至46頁），固足認被告確
    有於本案供出其毒品來源，且檢察官業已查獲李家寶涉嫌販
    賣第二級毒品未遂之另案犯罪事實。然揆諸前揭判決意旨，
    縱然被告供出毒品來源後，該毒品來源之正犯或共犯已因「
    另案」被查獲，惟其「被查獲之案情倘與被告供出毒品之來
    源無關」，即與毒品危害防制條例第17條第1項規定之要件
    未符。而因本案被告係就其於「110年12月1日」販賣第二級
    毒品未遂之犯罪情節供出毒品來源，核與李家寶經查獲於「
    110年12月20日」涉嫌販賣第二級毒品未遂之另案案情無關
    ，易言之，即被告本案於110年12月1日用以著手販賣予員警
    因而經扣案之甲基安非他命，不可能係來源於110年12月20
    日李家寶著手販賣予被告之甲基安非他命，故本案被告尚無
    從適用毒品危害防制條例第17條第1項規定減輕其刑。但因
    被告於偵訊中供出毒品來源並協助偵查機關打擊毒品犯罪，
    據以遏止毒品擴散而避免危害國人身心健康，仍足認其犯後
    態度良好，故此部分仍得作為後述依刑法第57條各款而為量
    刑時，對被告有利之從輕量刑事由，附此敘明。
　⒋關於刑法第59條之刑罰減輕事由部分：
　　本院考量甲基安非他命對於社會秩序及國民健康危害甚鉅，
    且被告係智識健全之成年人，對政府嚴格查緝販賣毒品之行
    為，自無不知之理。益且，被告所涉上揭犯行，經依刑法第
    25條第2項及毒品危害防制條例第17條第2項規定遞減輕其刑
    後，縱然法院就其犯罪情節量處最低度刑，衡諸著手販賣甲
    基安非他命助長毒品流通、便利他人施用毒品而戕害其身心
    健康，對社會秩序之危害非微，尚難認被告本案所為犯行，
    有何客觀上足以引起一般同情，而有情輕法重或情堪憫恕之
    情況，自無刑法第59條酌量減輕其刑適用之餘地。
  ㈢量刑：
　　爰審酌被告明知毒品對人體危害之鉅，且甲基安非他命足造
    成施用者生理成癮性及心理依賴性，導致精神障礙與性格異
    常，戕害國人身體健康，然其為求營利，竟仍為前揭販賣毒
    品未遂之犯行，所為實屬不該。又考量被告著手販賣毒品之
    種類、數量、金額、次數、人數等犯罪情狀，並參以被告前
    因強盜、竊盜及施用毒品等案件，分別經法院判處有期徒刑
    ，嗣於109年間執行完畢後，猶於5年內再犯本案犯行，此品
    行資料有臺灣高等法院被告前案紀錄表1份存卷可查，尚難
    認其素行良好。惟念被告犯後於偵訊及審理中均坦承犯行，
    態度尚可，兼衡其於審理中自陳學歷為國中畢業，現擔任保
    全，家中尚有父親及2個小孩需其扶養等語（見本院卷第214
    至215頁）之智識程度、家庭與生活狀況等一切情狀，量處
    如主文所示之刑，以資警惕。
四、沒收部分：
　㈠供犯罪所用之物部分：
    按犯第4條之罪者，其供犯罪所用之物，不問屬於犯罪行為
    人與否，均沒收之。毒品危害防制條例第19條第1項定有明
    文。經查，扣案如附表編號五所示之手機1支為被告所有，
    並為供其實施本案犯行所用等節，業據被告於審理中供述明
    確（見本院卷第118頁），是揆諸前揭規定，上開物品核屬
    被告之犯罪工具，自應依毒品危害防制條例第19條第1項規
    定宣告沒收。 
　㈡毒品部分：
　　按查獲之第二級毒品，不問屬於犯罪行為人與否，均沒收銷
    燬之，毒品危害防制條例第18條第1項前段定有明文。經查
    ，扣案如附表編號一至四所示之物，業經鑑驗確認均含有第
    二級毒品甲基安非他命成分，此有前揭衛生福利部草屯療養
    院鑑驗書2份在卷可按，而因裝盛該等毒品之包裝袋，其中
    亦均含有無法析離之第二級毒品甲基安非他命，自均應依前
    揭規定宣告沒收銷燬之。至鑑驗耗用之毒品既已滅失，自無
    庸宣告沒收銷燬，附此敘明。
　㈢至於扣案之其餘物品，檢察官於起訴書中已載明對此部分不
    聲請宣告沒收，且本案亦無充分證據，足認其餘扣案物品與
    被告本案犯行相關，故本院依法自無從對之宣告沒收，併此
    敘明。　
據上論斷，應依刑事訴訟法第299條第1項前段，毒品危害防制條
例第4條第6項、第2項、第17條第2項、第18條第1項前段、第19
條第1項，刑法第11條、第25條第2項，判決如主文。
本案經檢察官邱舒虹提起公訴，檢察官黃智勇到庭執行職務
中　　華　　民　　國　　111 　年　　6 　　月　　1 　　日
                  刑事第三庭  審判長法  官  魏宏安
                                    法　官　王瀅婷
                                    法  官  朱俊瑋
以上正本證明與原本無異。
如不服本判決應於收受判決後20日內向本院提出上訴書狀，並應
敘述具體理由。其未敘述上訴理由者，應於上訴期間屆滿後20日
內向本院補提理由書( 均須按他造當事人之人數附繕本) 「切勿
逕送上級法院」。
       　　　　　　　               書記官　鄭雅雁　　　
中　　華　　民　　國　　111 　年　　6 　　月　　1 　　日
附錄本案論罪科刑法條：
毒品危害防制條例第4條
製造、運輸、販賣第一級毒品者，處死刑或無期徒刑；處無期徒
刑者，得併科新臺幣3千萬元以下罰金。
製造、運輸、販賣第二級毒品者，處無期徒刑或10年以上有期徒
刑，得併科新臺幣1千5百萬元以下罰金。
製造、運輸、販賣第三級毒品者，處7年以上有期徒刑，得併科
新臺幣1千萬元以下罰金。
製造、運輸、販賣第四級毒品者，處5年以上12年以下有期徒刑
，得併科新臺幣5百萬元以下罰金。
製造、運輸、販賣專供製造或施用毒品之器具者，處1年以上7年
以下有期徒刑，得併科新臺幣1百50萬元以下罰金。
前五項之未遂犯罰之。
【附表】
編號 扣案物品名稱及數量 備註 一 甲基安非他命1包 （含包裝袋1個） 驗餘淨重1.5386公克 （見偵卷第137頁） 二 甲基安非他命1包 （含包裝袋1個） 驗餘淨重0.3088公克 （見偵卷第137頁） 三 甲基安非他命1包 （含包裝袋1個） 驗餘淨重0.1605公克 （見偵卷第137頁） 四 甲基安非他命1包 （含包裝袋1個） 驗餘淨重8.1277公克 （見偵卷第139頁） 五 Redmi Note 10手機1支（含SIM卡1張） 見警卷第57頁之扣押物品清單